臺灣高等法院民事裁定
111年度抗字第457號
抗  告  人  佑顓工程有限公司

法定代理人  鄭永琪  

上列抗告人因與相對人臧宜樑、臧紫涵間聲請假扣押事件，對於
中華民國111年3月14日臺灣臺北地方法院111年度全字第85號所
為裁定，提起抗告，本院裁定如下：
    主  文
抗告駁回。
抗告訴訟費用由抗告人負擔。
    理  由
一、按抗告法院為裁定前，應使債權人及債務人有陳述意見之機
    會，民事訴訟法第528條第2項定有明文。其旨在保障債權人
    及債務人之程序權，並使抗告法院能正確判斷原裁定之當否
    。惟假扣押係保全程序，假扣押裁定具隱密性，為防止債務
    人隱匿或處分財產，以保全債權人之強制執行，其執行應依
    強制執行法第132條第1項規定，於裁定送達債務人之同時或
    送達前為之。考量此項立法趣旨，債權人對駁回其假扣押聲
    請之裁定提起抗告，倘假扣押隱密性仍應予維持，即無須使
    債務人有陳述意見之機會。本件抗告人聲請對相對人臧宜樑
    、臧紫涵（下合稱相對人，分稱其姓名）之財產為假扣押，
    經原裁定駁回其聲請，則本件假扣押隱密性仍應予維持，爰
    不通知相對人陳述意見，合先敘明。
二、抗告人於原法院聲請及抗告意旨略以：伊承攬門牌號碼新北
    市○○區○○街0號5樓房屋之裝潢工程（下稱系爭工程）已完工
    ，臧宜樑係在現場給予圖面及指示施作內容之人，而後透過
    第三人即其配偶林舒湘、女兒臧紫涵給付工程款項；因臧宜
    樑、臧紫涵分別謊稱其等為勵石室內裝修設計有限公司（下
    稱勵石公司）之監工、員工，導致伊前誤以為給付工程款之
    人為勵石公司及其法定代理人林舒湘，而向勵石公司及林舒
    湘請求給付工程尾款合計共新臺幣（下同）271萬7293元，
    並聲請假扣押，經原法院以110年度全字第433號裁定准許；
    實則臧宜樑任職於鑫囍室內裝修設計有限公司（下稱鑫囍公
    司），臧紫涵任職於拾一國際整合藝術創意事業有限公司（
    下稱拾一公司），臧宜樑於通訊軟體Line上明確表示施作內
    容，臧紫涵並給付工程訂金，兩造即成立工程契約，其等戶
    籍地即新北市○○區○○○街0號已被斷電，堪認已達無資力之狀
    態，拾一公司於營業時間亦大門深鎖未營運，伊多次電話聯
    繫皆無法聯繫上相對人，堪認其等已移往遠處、逃匿無蹤，
    為保全強制執行，請求廢棄原裁定，准伊供擔保後就相對人
    之財產於271萬7293元之範圍內予以假扣押。
三、按債權人就金錢請求或得易為金錢請求之請求，欲保全強制
    執行者，得聲請假扣押，其請求及假扣押之原因，則應釋明
    之，釋明如有不足，而債權人陳明願供擔保或法院認為適當
    者，法院得定相當之擔保，命供擔保後為假扣押，分別為民
    事訴訟法第522條第1項、第526條第1項、第2項所明定。所
    謂假扣押之原因，依同法第523條規定，係指有日後不能強
    制執行或甚難執行之虞，或應在外國為強制執行之情形，如
    債務人浪費財產，增加負擔，或就其財產為不利益之處分，
    將成為無資力之狀態，或將移住遠地、逃匿無蹤或隱匿財產
    等。債權人就假扣押之原因，應提出可使法院信其主張為真
    實之證據釋明之，必於其釋明不足時，為補其不足，法院始
    得命債權人供相當之擔保後，准為假扣押；倘債權人未為釋
    明，尚不能因債權人陳明願供擔保，即得命供擔保而為假扣
    押。
四、經查：
　㈠關於本件假扣押之請求：　
　　抗告人主張其與臧宜樑間訂有工程契約，之後亦透過通訊軟
    體Line與臧宜樑確認工程內容，並向臧宜樑請求給付工程款
    等語，業據其提出臧宜樑簽名之報價單、Line對話紀錄等件
    為證（見本院卷第12頁、原審卷第13-45頁），堪認抗告人
    就其對於臧宜樑有假扣押之請求已有一定程度之釋明。又抗
    告人主張臧紫涵曾給付工程訂金等情，固提出存摺影本一份
    為證（見本院卷第13頁），然抗告人並未釋明其與臧紫涵於
    何時成立工程契約，且臧紫涵既為臧宜樑之女，其以個人帳
    戶協助臧宜樑匯工程訂金予抗告人，或臧宜樑使用臧紫涵之
    帳戶匯款，均非不合常理，自不得以臧紫涵曾匯款予抗告人
    ，即認其等間成立工程契約、臧紫涵對於抗告人有給付工程
    款之義務，則抗告人就其對於臧紫涵有假扣押之請求並未為
    釋明，其聲請對臧紫涵之財產為假扣押，自屬無據。
  ㈡關於本件假扣押之原因：
    抗告人主張相對人臧宜樑已搬遷其戶籍地逃匿無蹤，無法聯
    繫，伊至臧宜樑任職之鑫囍公司拜訪，該公司人員亦表示臧
    宜樑未進公司上班，有日後不能強制執行或甚難執行之虞云
    云，固提出其與臧宜樑LINE對話紀錄、戶籍謄本、臧宜樑戶
    籍地門口貼有台灣電力公司提醒未繳電費通知之照片為憑（
    見原審卷第15-27頁）。然依上開LINE對話紀錄，臧宜樑對
    於抗告人所傳之訊息均有所回應，而前開台灣電力公司之通
    知亦無從認定臧宜樑係已陷於無資力之狀態無法繳納電費並
    已逃匿無蹤，或僅係忘記繳納電費；抗告人復未提出其他能
    即時調查之證據，釋明臧宜樑現存有個人財務狀況或信用異
    常、隱匿財產、浪費財產、增加負擔或就其財產為不利益處
    分，將達無資力之狀態，或其他有日後不能強制執行或甚難
    執行之虞之假扣押原因，自無從認定抗告人就臧宜樑部分假
    扣押之原因已為釋明，縱其陳明願供擔保以代釋明，亦難認
    足以補釋明之欠缺，不符合假扣押之要件，依首開說明，即
    無從命供擔保准抗告人對臧宜樑之財產為假扣押。
五、綜上所述，抗告人就其對於臧紫涵假扣押之請求，及對於臧
    宜樑假扣押之原因存在，均未為釋明，其聲請難認為有據，
    應予駁回。原裁定駁回抗告人假扣押之聲請，核無不合。抗
    告意旨指摘原裁定不當，聲明廢棄，為無理由，應駁回其抗
    告。
六、據上論結，本件抗告為無理由，爰裁定如主文。
中　　華　　民　　國　　111 　年　　5 　　月　　31　　日
                  民事第十三庭
                        審判長法  官  邱景芬
                              法  官  邱蓮華
                              法  官  林純如 
正本係照原本作成。
本裁定除以適用法規顯有錯誤為理由外，不得再抗告。如提起再
抗告，應於收受送達後10日內委任律師為代理人向本院提出再抗
告狀。並繳納再抗告費新臺幣１千元。
中　　華　　民　　國　　111 　年　　6 　　月　　1 　　日
　　　　　　　　　　　　　    書記官  王靜怡